【裁判字號】    88,上訴,2575
【裁判日期】    890301
【裁判案由】    毒品危害防制條例
【裁判全文】
臺灣高等法院臺中分院刑事判決                  八十八年度上訴字第二五七五號
    上  訴  人
    即  被  告  乙○○○
    選任辯護人  洪嘉鴻
右上訴人因違反毒品危害防制條例案件，不服台灣彰化地方法院八十八年度訴字第四
０二號中華民國八十八年九月二日第一審判決（起訴案號：台灣彰化地方法院檢察署
八十八年度偵字第二六０四號）提起上訴，本院判決如左：
    主  文
原判決撤銷。
乙○○○共同販賣第二級毒品未遂，處有期徒刑肆年，併科罰金新台幣壹拾萬元，罰
金如易服勞役，以銀元參佰元即新台幣玖百元折算壹日。扣案之甲基安非他命捌包（
送驗檢還包裝重壹．玖貳公克，淨重拾壹．玖玖公克）沒收銷燬之。
    事  實
一、乙○○○於民國（下同）八十八年二月二十六日下午，在彰化縣員林鎮○○路○
    段三七巷六號住處，因台中憲兵隊人員偵辦其子黃宣哲（另案）毒品案件，打電
    話至其前揭住處，佯稱購買毒品，由乙○○○接聽，其竟與綽號「阿肥」之不詳
    年籍成年男子共同基於販賣第二級毒品甲基安非他命營利之犯意聯絡，由「阿肥
    」提供甲基安非他命八包（送驗檢還包裝重一．九二公克，淨重十一．九九公克
    ），由乙○○○與前揭憲兵隊人員聯絡交易時間、地點，並約定交易價金新台幣
    （下同）一萬八千元，於當日下午六時許，攜帶前揭甲基安非他命至其前揭住處
    附近之「鎮興廟」前廣場交易，旋為前揭憲兵隊人員當場查獲而販賣未遂，並扣
    得前揭第二級毒品甲基安非他命八包。
二、案經台中憲兵隊報請臺灣彰化地方法院檢察署檢察官偵查起訴。
    理  由
一、訊據上訴人即被告乙○○○（下稱被告）坦承於前揭、地與憲兵隊人員約定交易
    甲基安非他命等情不諱，惟矢口否認有販賣意圖，辯稱：因憲兵隊人員佯稱係其
    子黃宣哲朋友，因痛苦異常需購買毒品，其基於幫助購買之意思而與「阿肥」聯
    絡，由「阿肥」自行帶安非他命至現場放置圍牆上，其僅係至現場告知買方安非
    他命放置處所等語。經查：(一)、前揭事實業據被告於警訊坦承：「我因接到自稱
    我兒子黃宜哲的朋友需要毒品的電話，於是我就代為我兒子以前曾在販賣的朋友
    ，他綽號叫『阿肥』，『阿肥』要我問需要多少錢的安非他命，對方說要約二萬
    元的安非他命，我再跟『阿肥』連絡，『阿肥』說身上只有一萬八千元的安毒，
    叫我約對方在東山國小交易，後經我以電話轉達『阿肥』要約對方買主在東山國
    小以先交錢後再告知安毒放置地，方由買主自行前往取貨方式進行交，易但遭買
    主拒絕，表示要一手交錢，一手交貨或由我送貨來即可，賣方不熟不用來。後來
    『阿肥』要我告知買方約在我家附近的『鎮興廟』一手交錢交貨，由我出面與買
    方接洽，於是我就以電話告知買方，由『阿肥』在『鎮興廟』牆外將該安非他命
    交給我，再由我將它交給買方，當我將安毒在車上交給買，方並收取新台幣一萬
    八千元後，即被買方告知我已被逮捕了」等情不諱（見偵查卷第五頁反面、第六
    頁），核與證人即查獲人員陳郁仁、宮兆祥於偵查及原審中證稱：當天因黃宣哲
    案件，先打電話要確定黃宣哲在不在，被告接聽說不在，問說要找他作什麼，我
    們回說要向黃宣哲買毒品，被告起先都說沒有，我們說以前都向黃宣哲買，很熟
    ，被告突然提到向別人拿多少錢，身上有多少錢要買，接著經過多通電話聯繫，
    才確定一手交錢、一手交貨之交易方式、時間、地點，於交貨之際查獲被告等情
    相符合（見偵查卷第三十六頁反面、第三十七頁；原審卷第十七－十八頁），又
    證人即查獲人員曹維熙於原審亦證稱：當時在預定交易場所車上等，被告走過來
    問伊是否在等人，伊就出示證件，在被告身上查獲毒品等語（見原審卷第二十七
    頁），足見被告原來雖因不知買方係何人而佯稱無毒品，然於聽說係其子黃宣哲
    熟悉之人後動心詢問所欲購買之金額、數量，並於前揭時地攜帶扣案甲基安非他
    命八包到場進行交易綦明，被告前述自白核與事實相合，應堪採信。(二)、被告嗣
    於偵查中否認犯行，辯稱：伊接到一通電話找伊兒子黃宣哲，說有人寄一包東西
    給他，叫伊出去拿，伊去拿時，警察就到場了等語（見偵查卷第二十一頁反面）
    ，於原審又改為辯稱：「因對方苦苦哀求．．．我才去問『阿肥』，他說對方他
    不認識，叫我直接跟對方約時間、地點，約在廟那邊，說貨要放在圍牆，他在牆
    外等，我去時看到一人在外，一人在車，內我告訴他東西在牆那邊，我帶其過，
    去就以槍押我」等語（見原審卷第三十七頁），於本院供陳：「當天他們一直打
    電話來，我說沒有賣，我是好心帶他去找『阿肥』．．．我沒拿到東西，只是帶
    他去」（見本院卷第十八頁及反面），被告於偵查中及原審、本院陳述反覆不一
，無非圖卸刑責飾詞，自難以採信。(三)、此外，復有甲基安非他命八包扣案可證
    ，扣案物經送法務部調查局鑑驗結果，確係甲基安非他命（包裝重一．九二公克
    ，淨重一一．九九公克），有該局八十八年四月九日陸字第八八０一八七七一
    號鑑定通知書附卷可稽（見偵查卷第七十一頁）。(四)、被告一萬八千元之代價販
    賣扣案之安非他命，雖被告嗣後否認有販賣安非他命犯行，無從查知共犯「阿肥
    」者販入安非他命之價格，然按認定犯罪事實所憑之證據，不以直接證據為限，
    即綜合各種間接證據，本於推理之作用，為認定犯罪事實之基礎，苟無違背一般
    經驗法則，自為法之所許；查販賣安非他命為屬重罪，近年來經政府宣導及查緝
    毒品之政策，早為一般人所知悉，苟非從販賣之中牟利，實無干冒被科處重刑之
    危險而販賣安非他命之理，從而被告為意圖營利而與「阿肥」共同販賣安非他非
    自屬無疑。(五)、綜上所述，本件事證明確，被告所否認與辯解無卸責飾詞，其犯
    行堪予認定。
三、核被告所為係犯毒品危害防制條例第四條第五項、第二項之販賣第二級毒品未遂
    罪。台中憲兵隊人員喬裝吸毒者，偽稱欲向被告購買安非他命，其雖無實際購毒
    之真意，但被告卻有販毒之真意，於與「阿肥」者聯絡後，並依約攜帶毒品前往
    交易，即已著手實施販毒之行為，被告縱因遭埋伏之台中憲兵隊人員當場逮捕致
    未能真正完成買賣毒品之行為，仍應論以販賣第一級毒品未遂罪。被告因販賣毒
    品海洛因而持有毒品海洛，其持有之低度行為，為販賣之高度行為所吸收，不另
    論罪。被告與綽號「阿肥」之成年男子間，具有犯意聯絡及行為分擔，為共同正
    犯。被告已著手於犯罪之實行而不遂，為未遂犯，依法減輕其刑。原審以被告罪
    證明確，依法論罪科刑，固非無見，惟查販賣毒品罪責之成立，以行為人主觀人
    有營利之意圖為其要件，原判決關於被告販賣第二級毒品安非他命部分，於事實
    欄未記載本件被告是否具有此營利之意圖，亦未敘明其理由，尚有未洽。被告上
    訴意旨否認有販賣安非他命犯行而指摘原判決不當，固無可取，惟原判決既有上
    述可議之處，自屬無可維持，應由本院撤銷改判。爰審酌被告犯罪之動機、方法
    、手段、販賣甲基安非他命之數量、所生危害暨犯罪後猶飾詞否認等一切情狀，
    量處如主文所示之刑，罰金部分並諭知易服勞役之折算標準，以示懲儆。扣案之
    甲基安非他命八包（送驗檢還包裝重一．九二公克，淨重十一．九九公克）係第
    二級毒品，應依法宣告沒收銷毀之。
據上論斷，應依刑事訴訟法第三百六十九條第一項前段、第三百六十四條、第二百九
十九條第一項前段，毒品危害防制條例第四條第五項、第二項、第十八條第一項前段
，刑法第十一條前段、第二十八條、第二十六條前段、第四十二條第二項，罰金罰鍰
提高標準條例第二條，判決如主文。
本案經檢察官甲○○到庭執行職務。
中      華      民      國    八十九    年      三      月      一      日
                                  臺灣高等法院臺中分院刑事第七庭
                                        審判長法  官  劉  連  星
                                              法  官  林  秋  華
                                              法  官  江  錫  麟
右正本證明與原本無異。
如不服本判決應於收受送達後十日內向本院提出上訴書狀，其未述上訴之理由者並
得於提起上訴後十日內向本院補提理由書（均須按他造當事人之人數附繕本）。
                                              書記官  謝  雅  惠
中      華      民      國     八十九     年      三      月     三     日
附錄：本案論罪科刑法條全文
毒品危害防制條例第四條第二項、第五項：
製造、運輸、販賣第二級毒品者，處無期徒刑或七年以上有期徒刑，得併科新臺幣
  七百萬元以下罰金。
前四項之未遂犯罰之。
                                                                        Ｄ


司法院資訊處製作；財團法人民間司法改革基金會備份。
